臺灣臺南地方法院民事判決　　　　　　　95年度家訴字第57號
原　　　告　甲○○
訴訟代理人　賴鴻鳴律師
　　　　　　黃俊達律師
　　　　　　莊信泰律師
被　　　告　乙○○
訴訟代理人　陳培芬律師
上列當事人間請求分配剩餘財產事件，本院判決如下：
    主    文
被告應給付原告新臺幣0000000元及自民國95年9月7日起，至清
償日，按年利率百分之5計算之利息。
本判決前項於原告以新臺幣760000元供擔保後，得假執行，但被
告如於假執行標的物拍定、變賣或其他財產權假執行程序終結前
，以新臺幣0000000元為原告預供擔保後，得免為假執行。
原告其餘之訴及假執行之聲請均駁回。
訴訟費用由原告負擔新臺幣67元，由被告負擔新臺幣22416元。
    事    實
甲、原告方面：
  壹、聲明：
  一、被告應給付原告新臺幣（下同）0000000元及自起訴狀繕
      本送達之翌日起，至清償日止，按年利率百分之5計算之
      利息。
  二、原告願供擔保，請准宣告假執行。
  貳、陳述：
  一、原告與被告於民國（下同）95年2月27日結婚，嗣經原告
      於94年9月28日向本院提起離婚之反訴，並經本院於95年1
      月23日以94年度婚字第683號判決離婚，且於95年2月27日
      確定，故原告依民法第1030條之1第1項前段之規定，請求
      分配兩造於提起反訴離婚時剩餘財產之差額之半數。
  二、原告之財產合計為50504元，分述如下：
      （一）TM－1262號自小客車價值為3000元。
      （二）中華郵政股份有限公司新營郵局（民治路）存款
            為1659元。
      （三）新營市農會存款為45845元。
  三、被告之財產合計為0000000元，分述如下：
      （一）恆上開發企業股份有限公司之股票價值為11550元
            。
      （二）B9－2731號自小客車價值為100000元。
      （三）坐落臺南縣新營市○○段996地號之土地及其上296
            號之建物即門牌號碼為臺南縣新營市○○街47號之
            房屋，經鑑定價值合計為0000000元，扣除修繕費
            134700元，尚餘價值為0000000元。
  四、被告之財產較原告之財產多出0000000元，故被告應給付
      原告剩餘財產之差額之半數即0000000元。
  、對於被告答辯之陳述：
  一、原告否認兩造有分居之情事。
  二、原告請求平均分配剩餘財產之差額，並無顯失公平之處，
      是否有顯失公平係對被告有利之事項，應由被告負舉證之
      責任，且被告亦承認原告有負擔子女生活費及教育費，原
      告沒有刻意蒐集單據，亦無刻意記帳，致支出總額不能統
      計，此為婚姻生活之常態，不能以此證明原告沒有負擔家
      計，遑論顯失公平。
  三、原告否認被告提出之帳簿內容之真實性，縱使真實，亦不
      能證明均由被告之財產所支出，亦不能證明此即為兩造婚
      姻關係存續中全部家庭之開銷，更不能執此而認為顯失公
      平。
  四、被告購買上開房地時，原告曾支出定金200000元、原告之
      母親曾支出300000元，向合作金庫貸款0000000元，嗣被
      告向被告之母親借款償還合作金庫之貸款，再以兩造共同
      之財產還償被告之母親。
 肆、證據：提出戶籍謄本、上開房地謄本、原告開立之臺南縣
           新營市農會活期儲蓄存款存摺等各1份及原告歷年
     　　　來繳納上開房地房屋稅、地價稅、綜合所得稅等各
           種稅款、自來水費、電話費之收據多份。
乙、被告方面：
  壹、聲明：原告之訴及假執行之聲請均駁回。
  貳、陳述：
  一、被告持有之恆上開發企業股份有限公司之股票已出售他人
      ，不應列入分配，
  二、被告對於渠所有之B9－2731號自小客車價值為100000元及
      上開房地經鑑定後價值合計為0000000元，扣除修繕費
      134700元，尚餘價值為0000000元等部分之財產固不爭執
      ，但B9－2731號自小客車係被告獨力出資購買的，原告分
      文未出，而上開房地係以0000000元購買的，原告僅出支
      約300000元，其餘款項均係被告的錢或向合作金庫貸款的
      錢購買的，嗣被告再向娘家借錢還款，故上開自小客車及
      房地均不得列入分配。
  三、兩造自離婚前5年內即未同房，且亦未再說話，原告僅負
      擔子女之教育費7000元或8000元，生活費則均由被告負擔
      ，被告有記錄家庭生活費支出之習慣，從被告自92年間至
      96年間所製作之帳簿中，可以看出原告對家庭之貢獻極為
      渺小。原告空有870000元之年薪，然因個人揮霍無度，以
      致無稍許之存款以作為家庭經濟之支柱。原告對於被告之
      剩餘財產並無任何貢獻，若原告請求分配剩餘財產之差額
      ，顯失公平，法院應民法第1030條之1第2項之規定，免除
      原告之分配額。
 、證據：提出合作金庫放款繳款存根5份、放款收入傳票1份
 　　　　　、房屋擔保借款繳息清單2份、房屋稅繳款書5份、
 　　　　　文鴻廚具銷貨憑單1份、帳簿1份。
丙、本院依職函請臺灣省建築師公會臺南縣辦事處鑑定上開房地
    之價格及向恆上開發企業股份有限公司函詢被告持有股票之
    情形，並調閱本院94年度婚字第683號卷宗。
　　理　　由
壹、原告主張原告與被告95年2月27日結婚，嗣經原告於94年9月
    28日向本院提起離婚之反訴，並於95年1月23日判決離婚，
    且於95年2月27日確定，故原告依民法第1030條之1第1項前
    段之規定，請求分配兩造於反訴離婚時剩餘財產之差額之半
    數即0000000元等語，被告則以被告持有之恆上開發企業股
    份有限公司之股票已出售他人，不應列入分配，又B9－2731
    號自小客車係被告獨力出資購買的，原告分文未出，又購買
    上開房地時，原告僅出支約300000元，其餘款項均係被告的
    錢或向合作金庫貸款的錢，嗣被告再向娘家借錢還款，原出
    告之出資很少，故上開自小客車及房地均不得列入分配，又
    原告僅負擔子女之教育費7000元或8000元，生活費則由被告
    負擔，原告對於被告之剩餘財產並無任何貢獻，若原告請求
    分配剩餘財產之差額，顯失公平，法院應民法第1030條之1
    第2項之規定，免除原告之分配額等語置辯。
貳、經查：
一、本院向恆上開發企業股份有限公司函詢結果，被告原持有該
    公司之股票3465股票，已於91年間出售，目前並無持有該公
    司之股票，有該公司之函文1份可參，而原告於94年9月28日
    始向本院提起離婚之反訴，有本院94年度婚字第683號卷內
    所附蓋有收文日期印戳章之反訴離婚起訴狀1份可憑，故在
    原告提起離婚之反訴時被告已未持有上開股票，故上開股票
    不應列入被告之財產中予以分配。
二、按夫或妻現存之婚後財產，扣除婚姻關係存續中所負債務後
    ，如有剩餘，其雙方剩餘財產之差額，應平均分配，民法第
    1030條之1第1項前段定有明文，揆諸上開法條文義，夫或妻
　　請求分配剩餘財產之差額，係就全部財產一併比較後予以分
　  配，並非就特定之個別財產請求單獨分配，縱B9－2731號自
    小客車真係被告獨資購買的，但既係被告之財產即仍應列入
    分配。
三、按平均分配夫妻雙方剩餘財產之差額，顯失公平者，法院得
    調整或免除其分配額；又按當事人主張有利於己之事實者，
    就其事實有舉證之責任，民法第1030條之1第2項及民事訴訟
    法第277條前段分別定有明文。揆諸上開法條文義，夫妻剩
    餘財產之差額，以平均分配為原則，必須平均分配有顯失公
    平時，法院始得調整或免除其分配額，惟是否有顯失公平，
    對於主張者係屬有利於己之事實，自應由主張者負舉證之責
    任。本件既係被告主張有顯失公平，則應由被告就有失公平
    之事實負舉證之責任。雖被告提出被告自92年間至96年間所
    製作之帳簿及合作金庫放款繳款存根5份、放款收入傳票1份
    、房屋擔保借款繳息清單2份、房屋稅繳款書5份等作為家庭
    開銷及上開房地之價金多由被告出支之證據，但原告既已否
    認上開帳簿記載之真實性，而被告又未能提出記載上開帳簿
    之憑據以供本院調查記載是否屬實。又縱然屬實，但亦不能
    證明此即係兩造婚姻關係存續中全部之家庭開銷，更不能證
    明原告之支出必較被告少。又合作金庫放款繳款存根5份、
    放款收入傳票1份、房屋擔保借款繳息清單2份、房屋稅繳款
    書5份至多僅能證明上開房地係由被告之名義向合作金庫貸
    款，而被告曾償還77年、81年間之利息及繳納87年、95年之
    房屋稅款、92年至94年之地價稅款而已，尚不能證明原告均
    未曾支付過上開房地之任何價金及房屋稅款、地價稅款，況
    被告亦自認原告亦有負擔子女之教育費及繳納上開房地之部
    分價金，且原告亦提出歷年來繳納上開房地之房屋稅、地價
    稅及綜合所得稅等各種稅款、自來水費、電話費之收據及臺
    南縣新營市農會活期儲蓄存款存摺，以作為原告亦有支付家
    庭生活之開銷及各種稅款之證據，顯然原告確亦有負擔部分
    支出至明。又縱兩造於離婚前5年真已分房而居，但至多僅
　  能證明於該段期間內兩造感情不睦，各自支出個人部分之生
    活費而已，不能執此即認原告亦未支出共同部分之費用。按
    家庭生活之開銷本係經常性及長期性之支出，且內容相當瑣
    碎及繁雜，本難蒐集完整之憑據，亦難逐一證明資金之來源
    ，但被告既負有舉證之責任，而被告又無法證明家庭生活開
    銷總計為多少元，兩造支出之金額又各為多少元，即不得任
    意主張原告支出之金額在全部家庭生活之開銷中所占之比例
    極少，甚至對被告之剩餘財產毫無貢獻，故原告主張平均分
    配兩造剩餘財產之差額，並無顯失公平之處，本院認無調整
    或免除原告分配額之必要。
四、原告主張原告之財產分別為TM－1262號自小客車價值為3000
    元、中華郵政股份有限公司新營郵局（民治路）存款為1659
    元、新營市農會存款為45845元，合計價值為50504元，被告
　　之財產分別為B9－2731號自小客車價值為100000元、上開房
　  地經鑑價合計為0000000元，扣除修繕費134700元，尚餘價
    值為0000000元，合計價值為0000000元等部分，因被告對於
    上開財產之歸屬及價值並不爭執，且有臺灣省建築師公會臺
　　南縣辦事處鑑定上開房地價值之報告書及文鴻廚具銷貨憑單
  　等各1份可憑，應認原告主張此部分財產之歸屬及價值均屬
    實在。
、綜上所述，原告之財產價值合計為50504元，而被告之財產
　　價值合計為0000000元，被告之財產較原告之財產多出
　  0000000元，原告依民法第1030條之1第1項前段之規定，請
    求分配剩餘財產之差額之半數即0000000元及自起訴狀繕本
　　送達之翌日即95年9月7日起，至清償日，按年利率百分之5
  　計算之利息，為有理由，應予准許，逾此部分之請求為無理
　　由，應不准許，應予駁回。又原告陳明願供擔保，請准宣告
　  假執行，原告勝訴之部分核無不合，故酌定相當之擔保金額
    ，予以准許。至原告敗訴之部分，渠假執行之聲請自失依附
    ，應予駁回。又本院另依職權准被告預供擔保後免為假執行
    ，故亦酌定相當之擔保金額。
肆、據上論結，原告之訴一部分為有理由，一部分為無理由，爰
    依民事訴訟法第390條第2項、第392條第2項、第3項、第79
    條，判決如主文。
中　　華　　民　　國　　96　年　   7　月　　   24 　　日
　　　　　　　　　　　　  家事庭　　法　官　彭振湘
以上正本與原告無異。
如對本判決上訴，須於判決送達後20日內向本院提出上訴狀。
中　　華　　民　　國　　96　年　   7　月　　   24 　　日
　　　　　　　　　　　　　　　　　　書記官　蕭伊舒
